臺灣高雄地方法院刑事判決　　　　　　 95年度交易字第408號
公　訴　人　臺灣高雄地方法院檢察署檢察官
被　　　告　甲○○
選任辯護人　蔡陸弟律師
上列被告因過失致死案件，經檢察官提起公訴（95年度偵字第
16637 號），本院判決如下：
    主  文
甲○○過失致人於死，處有期徒刑陸月，如易科罰金，以銀元參
佰元即新台幣玖佰元折算壹日。緩刑參年。
    事  實
一、甲○○於民國95年5 月13日下午7 時20分許，騎乘車牌號碼
    H7H-720 號重型機車，沿高雄縣岡山鎮○○○路，自北向南
    行駛，行至同路段18之5 號前時，本應注意車輛行駛時，駕
    駛人應注意車前狀況，車輛在雙向二車道行駛時，應在遵行
    車道內行駛，及汽車交會時，會車相互之間距不得少於半公
    尺；而依當時情形，又無不能注意之情事，竟疏未注意及此
    ，貿然駛入對向車道，逆向超車行駛；適有邱文凱騎乘車牌
    號碼J3B-735 號重型機車搭載曾靜宜，沿同路段由南往北方
    向行駛至此，甲○○見狀避煞均不及因而撞及邱文凱之重型
    機車，致使邱文凱受有頭部外傷之傷害而當場死亡，曾靜宜
    則受有頭部外傷、頸椎受傷之傷害（曾靜宜傷害部分未據告
    訴）。
二、案經被害人邱文凱之母乙○○○訴由高雄縣政府警察局岡山
    分局報告臺灣高雄地方法院檢察署檢察官偵查起訴。
    理  由
一、本件被告甲○○所犯為死刑、無期徒刑或最輕本刑為3 年以
    上有期徒刑以外之罪，其於準備程序中就被訴事實為有罪之
    陳述，經法官告知簡式審判程序之旨，並聽取公訴人、被告
    、辯護人之意見後，依刑事訴訟法第273 條之1 第1 項規定
    ，裁定由受命法官獨任進行簡式審判程序，合先敘明。
二、上開犯罪事實，業據被告甲○○於審理時坦承不諱，核與證
    人曾靜宜、郭庭晃之證述相符，並有道路交通事故現場圖、
    道路交通事故調查報告表（一）（二）、交通事故談話紀錄
    表、臺灣省高屏澎車輛行車事故鑑定委員會鑑定意見書、臺
    灣高雄地方法院檢察署相驗屍體證明書、疾病診斷證明書、
    交通事故現場照片等在卷可資佐證，可見被告自白確與事實
    相符。
三、按汽車行駛時，駕駛人應注意車前狀況；車輛在雙向二車道
    行駛時，應在遵行車道內行駛；汽車交會時，會車相互之間
    距不得少於半公尺，道路交通安全規則第94條第3 項、第97
    條第1 款、第100 條第5 款分別定有明文。被告甲○○既領
    有重型機車執照，對上開規定自應知之甚詳。且依當時情形
    ，又無不能注意之情形，竟疏未注意及此，於行至前揭路段
    時貿然駛入對向車道逆向行駛，致肇事使被害人邱文凱受創
    死亡，其有過失，已經明顯。且被害人邱文凱因本件車禍死
    亡，與被告之過失行為間並有相當因果關係。是本件事證明
    確，被告犯行，洵堪認定。
四、查被告行為後，如附表所示之相關法律均業經變更，並俱於
    95年7 月1 日施行，玆經整體比較結果，裁判時法並未較為
    有利，從而依刑法第2 條第1 項規定，自應適用各該行為時
    法，亦即修正前刑法。核被告甲○○所為，係犯修正前刑法
    第276 條第1 項之過失致死罪。爰審酌被告疏未遵守道路交
    通規則，因而肇事致被害人邱文凱死亡，並因此帶給被害人
    家屬無限精神苦痛。惟考量被告並非故意犯罪，且犯後已坦
    認所有犯行，並與告訴人達成和解，賠償新臺幣265 萬元，
    此有本院95年度雄調字第781 號調解程序筆錄、告訴人所呈
    刑事陳報狀各1 份附卷可查，顯見尚有悔意等一切情狀，量
    處如主文所示之刑，並依修正前刑法第41條第1 項前段之規
    定諭知易科罰金之折算標準。另被告未曾受有期徒刑以上刑
    之宣告，有臺灣高等法院被告前案紀錄表1 份在卷可按，其
    因一時疏忽，致觸犯本案犯行，經此教訓，自當知所警惕，
    而無再犯之虞，且其本身亦因本件車禍而受有重傷，現仍須
    進行手術並持續追蹤門診治療，有義大醫院、高雄醫學大學
    附設中和紀念醫院診斷證明書各1 紙在卷可考，本院因認前
    開對被告所宣告之刑，以暫不執行為適當，爰依刑法第74條
    第1 項第1 款之規定，宣告緩刑3 年，用啟自新。（緩刑之
    規定，依最高法院95年第8 次刑事庭決議認應直接適用新法
    ，無新舊法比較問題）
據上論斷，應依刑事訴訟法第273 條之1 第1 項、第284 條之1
、第299 條第1 項前段，刑法第2 條第1 項前段、第74條第1 項
第1 款，修正前刑法第276 條第1 項、第41條第1 項前段，罰金
罰鍰提高標準條例第1 條前段，廢止前罰金罰鍰提高標準條例第
2 條，判決如主文。
中　　華　　民　　國　　96　　年　　1 　　月　　12　　日
                      交通法庭  法　官  王俊彥
如不服本判決，應於收受送達後10日內向本院提出上訴書狀。
以上正本證明與原本無異。
中　　華　　民　　國　　96　　年　　1 　　月　　12　　日
                                書記官  鄭永媚
┌───────────────────────────────────────────────┐
│附表：                                                                                        │
├──────┬─────────────┬─────────────┬───────┬────┤
│相關變更條文│行為時法（下稱舊法）之內容│裁判時法（下稱新法）之內容│比  較  理  由│備    註│
├──────┼─────────────┼─────────────┼───────┼────┤
│【罰金刑貨幣│依法律應處罰金、罰鍰者，就│中華民國94年1 月7 日法修正│刑法之貨幣單位│經依現行│
│單位之變更】│其原定數額得提高為2 倍至10│施行後，刑法分則編所定罰金│由「元（指銀元│法規所定│
│罰金罰鍰提高│倍（刑法乃係定明10倍）。第│之貨幣單位為新臺幣。94年1 │）」變更為「新│貨幣單位│
│標準條例第1 │1 條所定得提高倍數之規定，│月7 日刑法修正時，刑法分則│臺幣」，且刑法│折算新臺│
│條前段、第5 │於本條例修正後制定之法律，│編未修正之條文定有罰金者，│分則之罰金數額│幣條例第│
│條→刑法施行│不適用之；本條例修正前公布│自94年1 月7 日刑法修正施行│，亦視該分則先│2 條之規│
│法第1 之1 條│之法律，於本條例修正後修正│後，就其所定數額提高為30倍│前曾修正與否，│定折算後│
│第1 項、第2 │其罰金罰鍰數額或法律經全部│。但72年6 月26日至94年1 月│而分別提高3 或│等值，是│
│項          │修正而其罰金罰鍰數額未予變│7 日新增或修正之條文，就其│30倍。        │以新法並│
│            │更者，亦同。              │所定數額提高為3 倍。      │              │未較有利│
├──────┼─────────────┼─────────────┼───────┼────┤
│刑法第33條第│罰金：（銀元）1 元以上。  │罰金：新臺幣1000元以上，以│罰金刑之下限，│舊法有利│
│5 款：罰金刑│                          │百元計算之。              │由銀元10元（依│，但不能│
│下限變更    │                          │                          │前述，也提高10│割裂適用│
│            │                          │                          │倍）即新臺幣30│        │
│            │                          │                          │元，提高為新臺│        │
│            │                          │                          │幣1000元      │        │
├──────┼─────────────┼─────────────┼───────┼────┤
│【易科罰金折│犯最重本刑為5 年以下有期徒│犯最重本刑為5 年以下有期徒│易科罰金折算標│舊法之折│
│算標準變更】│刑以下之刑之罪，而受6 個月│刑以下之刑之罪，而受6 個月│準由銀元300 元│算標準較│
│修正前刑法第│以下有期徒刑或拘役之宣告…│以下有期徒刑或拘役之宣告者│即新臺幣900 元│低，較為│
│41條第1 項前│得以（銀元，下同）1 元以上│，得以新臺幣1000元、2000元│，提高為以新臺│有利。  │
│段、修正前罰│3 元以下折算1 日，易科罰金│或3000元折算1 日，易科罰金│幣1000元、2000│        │
│金罰鍰提高標│。依刑法第41條易科罰金…就│。                        │元或3000元折算│        │
│準條例第2 條│其原定數額提高為100 倍折算│                          │1 日。        │        │
│→現行刑法第│1 日；法律所定罰金數額未依│                          │              │        │
│41條第1 項前│本條例提高倍數，或其處罰法│                          │              │        │
│段          │條無罰金刑之規定者，亦同。│                          │              │        │
├──────┼─────────────┴─────────────┴───────┴────┤
│整體比較結果│舊法罰金刑之下限及易科罰金之折算標準均較低，較為有利。                          │
└──────┴────────────────────────────────────────┘
附錄本案論罪法條：
修正前刑法第276 條第2 項
（過失致死罪）
因過失致人於死者，處2 年以下有期徒刑、拘役或2 千元以下罰
金。
從事業務之人，因業務上之過失犯前項之罪者，處5 年以下有期
徒刑或拘役，得併科3 千元以下罰金。
